【裁判字號】    89,上易,1882
【裁判日期】    891206
【裁判案由】    過失傷害
【裁判全文】
臺灣高等法院臺南分院刑事判決          八十九年度上易字第一八八二號     潛
      上  訴  人
      即  被  告  乙  ○  ○
右列上訴人因過失傷害案件，不服臺灣臺南地方法院八十九年度交易字第五一七號中
華民國八十九年九月十九日第一審判決（起訴案號：臺灣臺南地方法院檢察署八十九
年度偵字第七六七八號），提起上訴，本院判決如左：
      主      文
上訴駁回。
      事      實
一、乙○○於民國（下同）八十九年一月十七日凌晨五時四十分許，駕駛車牌號碼Ｔ
    Ｂ－六○三三號自用小客車（搭載楊張麗英），沿臺南市○○路，由西往東方向
    行駛，本應注意汽車行駛至閃光紅燈交岔路口應遵守燈光號誌之指示，並應減速
    接近，先停止於交岔路口前，讓幹道車優先通行後，確認安全時，方得續行之規
    定，而依當時天候、路況等情形，又無不能注意之情事，竟疏未注意，貿然以高
    速通過上開岔路口，適甲○○駕駛車牌號碼Ｄ二－八二四八號自小客車（車上搭
    載丙○○、戊○○、丁○○三人），由北往南方向，沿安吉路方向行駛欲通過該
    交岔路口，亦疏未注意汽車行駛至設有閃光黃燈交岔路口，應減速接近，注意安
    全，小心通過之規定，亦貿然以高速行經該交岔路口，而與乙○○所駕駛之車輛
    發生碰撞，造成甲○○受有「頭部外傷合併頭皮擦傷」、丙○○受有「上唇撕裂
    傷、鼻腔撕裂傷」、戊○○受有「頭部受傷併左頜骨疼痛」、丁○○受有「背部
    挫傷」之傷害。乙○○於肇事後留在現場，在警員到達肇事現場尚不知車輛之駕
    駛人而為詢問時，主動向警員表明其為肇事車輛之駕駛，並接受裁判。
二、案經甲○○、丙○○、戊○○、丁○○訴由台南市警察局第三分局報請臺灣臺南
    地方法院檢察署檢察官偵查起訴。
      理      由
一、前揭車禍之事實，業據告訴人甲○○、丙○○、戊○○、丁○○等四人於警訊及
    偵查中指訴在卷，被告乙○○亦不否認駕車肇事等情，並有道路交通事故調查報
    告表一紙及現場照片九幀附卷足資佐證。又告訴人甲○○、丙○○、戊○○、丁○○確因本件車禍致分別受有如事實欄所載之傷害，亦有診斷證明書四份附卷可
    稽。訊據被告乙○○矢口否認有過失犯行，辯稱：伊當時有停在交岔路口等幹線
    道車先行，結果甲○○以高速行駛，是他超速閃避不及才撞到伊車子云云。
二、按「汽車行駛至交岔路口應遵守燈光號誌之指示。」「閃光紅燈表示停車再開，
    車輛應減速接近，先停止於交岔路口前，讓幹道車優先通行後認為安全時，方得
    續行」，道路交通安全規則第一百零二條第一項第一款及道路交通標誌標線號誌
    設置規則第二百十一條第一項第二款分別定有明文。被告領有駕駛執照，對上開
    交通安全規則難諉為不知，本件肇事地點為有號誌之交岔路口，限速為五十公里
    ，有道路交通事故調查報告表一紙附卷可憑，被告乙○○所行駛之台南市○○路
    為支線道，號誌為閃光紅燈；告訴人甲○○行駛之安吉路為東西向快速道路乃幹
    線道，號誌為閃光黃燈，為被告乙○○與告訴人甲○○供述在卷，依卷附道路交
    通事故調查報告表所示，被告乙○○與告訴人甲○○肇事後小客車撞擊所留現場
    之碎片位置，係在安吉路北向南車道之外側車道，是本件車禍之撞擊點係在安吉
    路北向南車道之外側車道，足認被告乙○○所駕之小客車行駛於安吉路北向南車
    道之外側車道，已超出交岔路口，而案發時為清晨五時四十分許，該路段有路燈
    照明，有現場照片在卷足參，照明之光線應已充足，肇事地點之道路為柏油路面
    ，並無障礙、道路筆直、視距良好等情形，並無不能注意上開規定之情事，被告
    及甲○○竟疏未注意及此，被告未停止於交岔路口前，駛上安吉路北向南車道之
    外側快車道上，未讓幹線道車先行；告訴人甲○○未減速接近（依照一般公路汽
    車煞車距離、行車速度對照表，甲○○左前煞車痕為三十七點六公尺，右前煞車
    痕達四十五點三公尺，有道路交通事故調查報告表在卷可按，縱以較短之煞車痕
    計算，其行車速度也已超過時速八十公里以上），以致肇事，被告乙○○及告訴
    人甲○○二人之行車均有過失甚明，且同為肇事原因，被告於本院亦供稱：有三
    成過失云云，被告乙○○自應負過失責任，被告乙○○辯稱無過失云云，不足採
    信。雖告訴人甲○○於本件事故之發生，亦有過失，已如前述，惟既與被告之過
    失併合而為肇事之原因，被告仍難免其過失之責。又被告乙○○過失行為與告訴
    人四人受傷間復有相當因果關係，從而本件事證已臻明確，被告乙○○過失之犯
    行，洵堪認定。
三、被告乙○○因過失致告訴人四人受傷，核其所為，係犯刑法第二百八十四條第一
    項之過失傷害罪。被告以一駕車失當行為，致告訴人甲○○、丙○○、戊○○、
    丁○○等人分別受傷，係一行為觸犯數罪名，為想像競合犯，應從一重按過失傷
    害罪處斷。被告肇事後，於警員到場處理，尚不知犯罪嫌疑人前，即主動向警員
    自首，表明為肇事車輛之駕駛人，並接受裁判，有警員所製作之警訊筆錄在卷可
    證，符合自首之要件，應依刑法第六十二條之規定減輕其刑。原審審酌被告之品
    行、過失之程度、告訴人甲○○應同負肇事責任、告訴人分別所受之傷害，被告
    肇事後未能與告訴人達成民事上之和解及其他一切情狀，適用刑法第二百八十四
    條第一項、第四十一條、第五十五條、第六十二條、罰金罰鍰提高標準條例第一
    條前段、第二條，量處拘役五十日，並諭知如易科罰金以三百元折算一日之標準
    ，以資懲儆。本院經核原判決認事用法，均無不合，量刑亦屬妥適。被告上訴意
    旨，否認犯罪，並指摘原判決不當，為無理由，應予駁回。
四、據上論斷，應依刑事訴訟法第三百六十八條，判決如主文。
本案經檢察官曾顯智到庭執行職務。
中  華  民  國      八  十  九      年      十二      月        六      日
                                臺灣高等法院臺南分院刑事第五庭
                                    審判長法官  茆    臺    雲
                                          法官  李    文    福
                                          法官  蔡    長    林
右正本證明與原本無異。
不得上訴。
                                    法院書記官  李    培    薇
中  華  民  國      八  十  九      年      十二      月        七      日
附錄本案論罪科刑法條全文：
刑法第二百八十四條第一項：
因過失傷害人者，處六月以下有期徒刑、拘役或五百元以下罰金，致重傷者，處一年
以下有期徒刑、拘役或五百元以下罰金。


司法院資訊處製作；財團法人民間司法改革基金會備份。
